【裁判字號】    97,裁,375
【裁判日期】    970110
【裁判案由】    新型專利舉發
【裁判全文】
最  高  行  政  法  院  裁  定
                                     97年度裁字第00375號
上  訴  人  甲○○
訴訟代理人  崔百慶  律師
被 上訴 人  經濟部智慧財產局
代  表  人  王美花
參  加  人  東明儀器有限公司
代  表  人  乙○○
上列當事人間新型專利舉發事件，上訴人對於中華民國96年5月1
0日臺北高等行政法院95年度訴字第1570號判決，提起上訴，本
院裁定如下：
    主  文
上訴駁回。
上訴審訴訟費用由上訴人負擔。
    理  由
一、按對於高等行政法院判決之上訴，非以其違背法令為理由，
    不得為之，行政訴訟法第242條定有明文。依同法第243條第
    1項規定，判決不適用法規或適用不當者，為違背法令；而
    判決有同條第2項所列各款情形之一者，為當然違背法令。
    是當事人對於高等行政法院判決上訴，如依行政訴訟法第24
    3條第1項規定，以高等行政法院判決有不適用法規或適用不
    當為理由時，其上訴狀或理由書應有具體之指摘，並揭示該
    法規之條項或其內容；若係成文法以外之法則，應揭示該法
    則之旨趣；倘為司法院解釋或本院之判例，則應揭示該判解
    之字號或其內容。如以行政訴訟法第243條第2項所列各款情
    形為理由時，其上訴狀或理由書，應揭示合於該條項各款之
    事實。上訴狀或理由書如未依此項方法表明，或其所表明者
    與上開法條規定不合時，即難認為已對高等行政法院判決之
    違背法令有具體之指摘，其上訴自難認為合法。
二、本件上訴人提起上訴，係以：其業已主張舉發證據4靜谷儀
    器有限公司（下稱靜谷公司）高壓滅菌鍋型號AS-400型錄可
    能係偽造，其證據能力顯有疑問；而證人羅進材與參加人關
    係密切其證言偏頗不實，且與經驗法則有違，原審對此未予
    斟酌，亦有應予調查證據而未予調查之違誤；況本件勘驗之
    標的物AS-400滅菌鍋，其於勘驗時所處的位置係在參加人公
    司，而其用以密封排氣裝置之止洩帶為光亮之新品，並無經
    過長時間使用變成土黃色之現象，有違常理，顯屬臨訟拼裝
    ，不具證據能力，原審以該勘驗結果為不利於上訴人之依據
    ，亦有違經驗法則及論理法則等語，為其理由。本件上訴人
    對於高等行政法院判決上訴，雖以該判決違背法令為理由，
    惟查上訴人在原審之各項主張如何不足採，原判決均已詳為
    論斷，並無不合。核其上訴理由狀所載內容，係就原審取捨
    證據、認定事實之職權行使，及依職權裁量所論斷：上訴人
    於民國88年9月9日以「高壓蒸汽滅菌鍋之排氣裝置」申請新
    型專利，經被上訴人編為第00000000號審查，准予專利，並
    於公告期滿後，發給新型第159994號專利證書，嗣參加人持
    證據4即靜谷公司高壓滅菌鍋型號AS-400型錄及證據11即其
    實物樣品，依核准時專利法第98條第1項第1款及第2項規定
    ，對系爭專利提起舉發。經被上訴人審查：證據4係CHINKU
    MEDICAL INSTRUMENTS CO.,LTD，即靜谷公司之產品型錄，
    揭示有型號AS-600、AS-400、AS-200之高壓蒸汽滅菌鍋，其
    發行日期在87年1月1日之前，早於系爭專利88年9月9日申請
    日；證據11為證據4型錄中型號AS-400高壓蒸汽滅菌器機器
    之實物照片，於94年5月19日現場勘驗實物「型號AS-400之
    高壓蒸汽滅菌器」結果為：其外形與證據11之照片相符，經
    現場拆解，其機器之排氣裝置，包括有閥座、閥桿裝置、排
    氣管裝置、桿座裝置、感熱膨漲推出頂桿裝置，其結構與系
    爭專利申請範圍所載之結構相同；又證人羅進材到庭結證，
    依其專業描述，證據4及證據11確為靜谷公司85年之前之產
    品之證詞應屬可採；綜上現場勘驗之實物、證據11實物照片
    、證據4型錄、以及證人羅進材之專業證述，足以證明系爭
    專利並不具新穎性，雖上訴人主張證人與參加人關係密切，
    有所偏頗，惟未提出具體證據以實其說，自難採信。從而被
    上訴人以系爭專利有違核准審定時專利法第98條第1項第1款
    規定，審定舉發成立，應撤銷系爭專利權之處分，於法有據
    ，並無違誤等情，指摘其為不當，並就原審已論斷者，泛言
    未論斷，或就原審所為論斷，泛言其論斷矛盾，或以其主觀
    對法律之誤解，就前已主張為原審詳予論斷所不採之理由再
    事爭執，而未具體表明合於不適用法規、適用法規不當、或
    行政訴訟法第243條第2項所列各款之情形，難認對該判決之
    如何違背法令已有具體之指摘。依首揭說明，應認其上訴為
    不合法。
三、據上論結，本件上訴為不合法，依行政訴訟法第249條第1項
    前段、第104條、民事訴訟法第95條、第78條，裁定如主文
    。
中    華    民    國    97    年    1     月    10    日
                    最高行政法院第三庭
                        審判長法官  黃  璽  君
                              法官  林  茂  權
                              法官  鄭  忠  仁
                              法官  黃  本  仁
                              法官  吳  東  都
以  上  正  本  證  明  與  原  本  無  異
中    華    民    國    97    年    1     月    11    日
                              書記官  彭  秀  玲


司法院資訊處製作；財團法人民間司法改革基金會備份。
